【裁判字號】    95,訴,3595
【裁判日期】    950818
【裁判案由】    容忍修繕等
【裁判全文】
臺灣臺北地方法院民事判決              95年度訴字第3595號
原      告  甲○○
訴訟代理人  丙○○
            丁○○
被      告  乙○○
訴訟代理人  楊山池律師
複代理人    陳垚祥律師
上列當事人間請求容忍修繕等事件，本院於民國95年8月8日辯論
終結，判決如下：
    主    文
被告應容忍原告進入被告所有門牌號碼為台北市○○○路○段二
三六巷二弄二三號三樓房屋內，進行原告所有門牌號碼為台北市
○○○路五段二三六巷二弄二三號二樓房屋屋頂之漏水修繕工程
。
訴訟費用由被告負擔。
    事實及理由
一、原告起訴主張：被告所有門牌號碼為台北市○○○路○段236
    巷2弄23號3樓房屋（下稱系爭3樓房屋）位於原告所有門牌
    號碼為台北市○○○路○段236巷2弄23號2樓房屋（下稱系爭
    2樓房屋）之上層。系爭2樓房屋原無漏水狀況，因被告進行
    裝修系爭3樓房屋後即發生嚴重漏水現象，其後雙方於里長
    林振鴻協調之下簽訂協議書，被告同意原告進行漏水修繕。
    原告遂委請建興水電冷氣行之陳江泉進行漏水檢測，陳江泉
    發現系爭3樓房屋之熱水管為漏水之原因，兩造即同意由陳
    江泉進行熱水管之防漏修繕工程。惟於陳江泉施工完畢後，
    系爭2樓房屋天花板之漏水狀況雖有改善，但仍未完全排除
    。陳江泉表示可能尚有其他漏水原因並未查明，建議再次進
    行漏水檢測與修繕，然被告卻拒不配合。但系爭2樓房屋天
    花板之漏水情況既仍存在，而有修繕之必要，依公寓大廈管
    理條例第6條第1項第2款規定，被告仍有容忍原告進入系爭3
    樓房屋內進行修繕之義務。為此，爰依公寓大廈管理條例第
    6 條第3項之規定提起本件訴訟等語，並聲明：如主文第1項
    所示。
二、被告則以：被告前因整修浴室，經原告告知有漏水現象後，
    隨即進行多次之修繕，但漏水情況依舊，最後遂同意原告委
    請之陳江泉進行修繕，將熱水管重新安裝，改用明管，但系
    爭2樓房屋之漏水情形並未完全改善，足見該漏水情況不可
    歸責於被告，亦非自系爭3樓房屋進行修繕所得改善，故被
    告實無容忍原告進入之義務。又原告僅聲明被告應容忍其進
    入系爭3樓房屋，但進入後應如何進行修繕，及進入之施工
    位置如何，均未具體指明，是其聲明內容並不明確，亦無從
    執行，足認原告之請求並無保護之必要等語置辯，並聲明：
    原告之訴駁回。
三、本件原告主張被告所有之系爭3樓房屋位於原告所有之系爭2
    樓房屋之上層。嗣因系爭2樓房屋之天花板發生嚴重漏水現
    象，經陳江泉進行熱水管之防漏修繕工程後，漏水狀況雖有
    改善，但仍未完全排除等情，業據其提出協議書1紙及系爭2
    樓房屋漏水情形之照片為證（參本院卷第8、21至23頁），
    且為被告所不爭執，自堪信為真實。至原告主張被告依公寓
    大廈管理條例第6條第1項第2款規定，應容忍原告進入系爭3
    樓房屋進行漏水修繕一節，則為被告所否認，並以前詞置辯
    。是以，本院應審酌者厥為被告依公寓大廈管理條例第6條
    第1項第2款規定有無容忍原告進入系爭3樓房屋進行漏水修
    繕之義務？茲分述如下：
（一）按他住戶因維護、修繕專有部分、約定專用部分或設置管
      線，必須進入其專有部分或約定專用部分時，不得拒絕；
      住戶違反第1項規定，經協調仍不履行時，住戶得按其性
      質訴請法院為必要之處置，公寓大廈管理條例第6條第1項
      第2款、第3項分別定有明文。又上開規定之立法理由乃在
      於明確規範區分所有權間之相鄰關係，以杜紛爭。故倘非
      進入相鄰區分所有權人之專有部分、約定專用部分，即無
      以完成其維護、修繕專有部分、約定專用部分或設置管線
      ，該相鄰區分所有權人自有容忍之義務。
（二）經查，系爭2樓房屋之天花板迄今仍有漏水現象一節，為
      被告所不爭執。而證人陳江泉復證稱：「去年八月份，經
      過我的測試，有漏水，我處理後有改善，現在還有一點漏
      ，根據我的經驗判斷應該是排水管或是污水管漏，因為排
      水管跟污水管沒有壓力，所以沒有一直漏，如果是給水管
      ，就不會漏那麼小」、「（問：不能從二樓的房屋修繕？
      ）不能，從三樓修比較好修，如果從二樓天花板修因為倒
      吊比較難處理，而且位置找不到，從三樓地板施工比較好
      施工。舊的公寓因為是暗管沒有辦法，如果是新的大樓因
      為是明管就可以從二樓天花板去處理」、「我第一次用儀
      器測試，發現是熱水管有漏，我將漏水處理好全部都換新
      ，工程款還沒有拿到，二樓又說漏水還有一點點，我判斷
      是廢水管漏水，要從三樓樓地板撬開作防水，但三樓屋主
      不讓我把地板撬開，且三樓屋主之前有請他人施工，施工
      方法不對」、「（問：你當時用儀器測試時，是否只測試
      熱水管部分有無漏水，有無測試其他地方？）熱水管有壓
      力，才有辦法測試，排水管污水管沒有壓力，沒有辦法測
      試，要一步步處理」、「（問：既然用儀器無法測試，如
      何知道哪裡有漏水？）因為給水管已經修好，剩下就是污
      水管及排水管的問題，這是我的經驗，不是猜測，我從18
      歲作水電到現在55歲了」、「（問：可否從二樓的天花板
      用堵塞的方式進行修繕？）舊房子沒有吊管（明管）的設
      備，所以無法從二樓處理」、「（問：有無其他施工方式
      ？）沒有辦法，除非作不鏽鋼水槽來接水」、「（問：如
      果在二樓天花板作防水處理，是否就可以解決問題？）沒
      有辦法」等語（參本院卷第29、30頁背面、第31頁），可
      見系爭2樓房屋天花板之漏水情形，唯有進入系爭3樓房屋
      進行修繕方可解決。又原告前曾向台北市信義區調解委員
      會申請調解，被告並未到場，有原告提出之調解不成立證
      明書在卷足憑（參本院卷第7頁），而證人陳江泉亦證稱
      被告並不同意其撬開地板進行修繕，足見被告確有經協調
      仍不履行之情形。故而，原告依公寓大廈管理條例第6條
      第3項之規定請求被告容忍原告進入系爭3樓房屋進行漏水
      修繕，即屬有據。被告雖稱：原告僅聲明被告應容忍其進
      入系爭3樓房屋，但進入後應如何進行修繕，及進入之施
      工位置如何，均未具體指明，是其聲明內容並不明確，亦
      無從執行，足認原告之請求並無保護之必要云云，但查，
      原告係請求被告應容忍其進入系爭3樓房屋內，進行系爭2
      樓房屋之漏水修繕工程，並無聲明不明確而無從執行之問
      題。至於進入之施工位置及如何進行修繕，應檢視前開漏
      水之原因後方得確定，是被告以此主張原告之請求並無保
      護之必要云云，洵非可採。
四、綜上所述，系爭2樓房屋之天花板既有漏水情形，且非進入
    系爭3樓房屋進行修繕無從解決。從而，原告依公寓大廈管
    理條例第6條第1項第2款、第3項之規定請求被告應容忍原告
    進入系爭3樓房屋進行漏水修繕，即有理由，應予准許。
五、兩造其餘之攻擊或防禦方法及未經援用之證據，經本院斟酌
    後，認為均不足以影響本判決之結果，自無逐一詳予論駁之
    必要，併此敘明。
六、訴訟費用負擔之依據：民事訴訟法第78條。
中    華    民    國    95    年    8     月    18    日
                                  民事第五庭法官 林秀圓
正本係照原本作成
如對本判決上訴，須於判決送達後廿日內向本院提出上訴狀
中    華    民    國    95    年    8     月    18    日
                                          書記官 林蓮女


司法院資訊處製作；財團法人民間司法改革基金會備份。
